【裁判字號】    90,台上,5299
【裁判日期】    900830
【裁判案由】    違反槍砲彈藥刀械管制條例
【裁判全文】
最高法院刑事判決                                九十年度台上字第五二九九號
    上  訴  人  甲○○
右上訴人因違反槍砲彈藥刀械管制條例案件，不服台灣高等法院中華民國九十年四月
十六日第二審判決（九十年度上訴字第一○八號，起訴案號：台灣桃園地方法院檢察
署八十八年度偵字第一三二八八、一四八一四號），提起上訴，本院判決如左：
    主  文
上訴駁回。
    理  由
一違反槍砲彈藥刀械管制條例部分：
按刑事訴訟法第三百七十七條規定，上訴於第三審法院，非以判決違背法令為理由，
不得為之。是提起第三審上訴，應以原判決違背法令為理由，係屬法定要件。如果上
訴理由狀並未依據卷內訴訟資料，具體指摘原判決不適用何種法則或如何適用不當，
或所指摘原判決違法情事，顯與法律規定得為第三審上訴理由之違法情形，不相適合
時，均應認其上訴為違背法律上之程式，予以駁回。本件上訴意旨略稱：(一)、查獲之
槍、彈並非上訴人甲○○所提供，原判決根據證人李孟宗、謝創致之證言認定上訴人
有本件之犯行，然李孟宗於警訊及偵審中前後證言不一，或謂當時上訴人提供持有之
槍枝為三把均係制式手槍，一把交王志仲，另二把上訴人自己持有；或謂係二把，其
中一把真槍，另一把係假槍；或謂三把槍分別交王志仲、謝創致、李孟宗持有，上訴
人未持槍。謝創致之證言亦附和李孟宗，李孟宗更承認因上訴人未幫其付律師費及票
款而心存不滿，其證言難免虛偽，原判決採信彼二人之證言為斷罪之資料，有違證據
法則。(二)、謝創致供稱：「在慶生會中我有看到李孟宗與甲○○在講話，但講什麼我
不太清楚。」原判決認定：「期間謝創致亦全程在場聽聞李孟宗及甲○○之對話內容
。」與卷內資料不符，有判決理由矛盾之違法。證人李明宏、李大新於原審證稱，當
時在場的人沒有離開、李孟宗當時有夾著一個包包進來等語。原判決捨上開證言，僅
憑李孟宗之供述，即認定李孟宗向上訴人告知朱萬字逼討債務事情之原委，商請上訴
人為其出氣，上訴人當即應允，並差遣不知名小弟前去持取槍枝。復未說明其採信李
孟宗證言之理由，亦有判決理由不備之違法。(三)、上訴人未提供槍枝，亦不知李孟宗
自行攜帶槍枝，與李孟宗並無犯意之聯絡，不能成立共同正犯等語。
惟查原判決認定上訴人有原判決事實欄所記載之未經許可持有手槍之犯行，係依憑證
人李孟宗於第一審偵、審中、朱萬字、呂學誼於警訊及第一審偵審中之供述、共同被
告謝創致於第一審偵審中之相關供述、卷附內政部警政署刑事警察局八十八年五月十
三日刑鑑字第四二八○八號鑑驗通知書、扣案之巴西ＴＡＵＲＵＳ廠製口徑○‧三八
吋轉輪手槍、子彈三顆（已於鑑驗時試射），並參酌上訴人及共同被告王志仲之相關
供述，予以綜合判斷，因而維持第一審依牽連犯論處上訴人共同未經許可持有手槍罪
刑，駁回上訴人在第二審之上訴，已詳予說明其所憑之證據，及其認定之理由。而以
被告雖否認犯罪，辯稱：伊當日係要返回住處，順路與王志仲、謝創致、李孟宗同往
桃園縣八德市城仔後二號呂學誼住處，進入庭院內見李孟宗手持一支手槍，伊即趕緊
離去，伊事先對李孟宗有持槍乙事並不知情等語，認係卸責之詞，不足採信，於理由
內予以指駁說明。復明李明宏、李大新於原審雖證稱：當時在場沒有人離開，李孟
宗當時有帶一個包包云云，縱係屬實，亦不足證明本案之槍枝係李孟宗所攜帶至東方
之珠ＫＴＶ，以及王淑頻之證言，亦不能認定李孟宗有挾怨報復之事，均不足採為上
訴人有利之證明。另公訴人起訴上訴人另涉犯刑法第三百零四條第一項之強制罪嫌部
分，尚屬不能證明，因公訴人認此部分犯嫌與上開科刑部分有裁判上一罪關係，依審
判不可分原則，不另為無罪之諭知。所為論斷，均有卷存資料可資覆按，從形式上觀
察，並無所謂違背法令之情形存在。按證人所作先後不同之證言，何者為可採，事實
審法院本得參酌其他相關證據為自由之判斷，苟無違經驗法則，即難指為違法。查證
人李孟宗於偵查中及第一審調查中雖曾供稱：上訴人一到八德市城仔後二號時，即取
出三支手槍，其中一支交予王志仲，另一支交予謝創致，另一支交伊持有云云，另於
偵查中及原審調查中亦曾供稱：八十八年四月二十六日上訴人僅帶二支槍前去八德市
城仔後二號，其中一支為真槍，即伊於八十八年五月六日上午十時三十分許，在桃園
縣桃園市○○路一一一號前為警查獲之該支槍，另一支則為假槍等語。前後不一，然
原審參酌證人朱萬字、呂學誼於偵查中均證稱：從頭到尾僅見二支槍。呂學誼於第一
審更證稱：並無看見謝創致有持槍等情，因認李孟宗所言，應以僅共同攜帶二支槍枝
前往呂學誼住處，其中一支為假槍為真實可信，核屬原審審判權之合法行使，不容任
意指為違法。又李孟宗於偵查中供稱：「八十八年四月二十六日晚上十時，謝創致…
…告訴我朱萬字要找我（追討債務），我很生氣，……我即與謝某一同過去（東方之
珠ＫＴＶ）告訴他（上訴人）情形，要他幫忙我出口氣，他說：『好，我叫小弟回去
拿槍來，叫朱暫緩債務，別逼太緊。』當時謝某在場並聽到全部。」（八十八年度偵
字第一三二八八號卷第一八一頁背面）；於第一審供稱：「是的（甲○○在ＫＴＶ有
叫一小弟去取槍），那（人）不是王志仲。」（第一審卷第七十三頁背面）。原判決
綜合李孟宗上開供述及卷內相關資料，認定李孟宗向上訴人告知朱萬字逼討債務，商
請上訴人為其出氣，上訴人當即應允，並隨即囑咐一名不知情小弟前去取槍枝，其間
謝創致亦全程在場聽聞彼二人之對話內容等情，亦屬有據。共同正犯之成立，除同謀
共同正犯外，具有犯意之聯絡，行為之分擔，即能成立。依原判決所記載之事實，上
訴人與李孟宗、王志仲、謝創致共同基於持槍、彈恐嚇朱萬字之犯意聯絡，由上訴人
囑其小弟拿取存放槍彈之手提包後，共同攜往呂學誼住處找尋朱萬字，抵達後由上訴
人交予王志仲等持有恐嚇等情，因認上訴人與王志仲等對未經許可持有手槍罪，有犯
意之聯絡及行為之分擔，而論以共同正犯，於法難認有違。上訴意旨，未依卷內資料
具體指摘原判決有何違背法令之情形，或就原判決已調查說明之事項，或就原審證據
取捨及判斷證據證明力之職權行使，漫指原判決此部分違法，再為事實上之爭執，難
認係適法上訴第三審之理由。此部分上訴為違背法律上之程式，應予駁回。
二恐嚇危害安全部分：
按刑事訴訟法第三百七十六條所列各罪之案件，經第二審判決者，不得上訴於第三審
法院，法有明文。木件上訴人牽連犯恐嚇危害安全罪部分，原判決認係成立刑法第三
百零五條之罪，核屬刑事訴訟法第三百七十六條第四款之案件，依上開說明，既經第
二審判決，自不得上訴於第三審法院。縱此部分與前述上訴人未經許可持有手槍罪部
分有牽連犯關係，為裁判上一罪，但其未經許可持有手槍罪部分之上訴為不合法，本
院應從程序上予以駁回，而無從為實體上判決，對於輕罪部分之此部分，亦無從適用
審判不可分原則，為實體上審判。上訴人竟復一併提起上訴，顯為法所不許，應予駁
回。
據上論結，應依刑事訴訟法第三百九十五條前段，判決如主文。
中      華      民      國     九十     年      八      月     三十     日
                              最高法院刑事第四庭
                                  審判長法官  董  明  霈
                                        法官  丁  錦  清
                                        法官  林  茂  雄
                                        法官  王  居  財
                                        法官  張  祺  祥
      右正本證明與原本無異
                                              書  記  官
中      華      民      國     九十     年      九      月      五      日


司法院資訊處製作；財團法人民間司法改革基金會備份。
